臺灣高等法院民事裁定　　　　　　　　　 96年度抗字第722號
抗告人　甲○○
上列抗告人因與相對人乙○○、陳三兒間損害賠償等事件，對於
中華民國九十六年四月二十四日台灣台北地方法院九十五年度重
訴字第一五三八號所為裁定，提起抗告，本院裁定如下：
    主  文
抗告駁回。
抗告費用由抗告人負擔。
    理  由
一、原裁定意旨略以：「相對人住所地均於高雄市，應由台灣高
    雄地方法院管轄。」等語。
二、抗告意旨略以：「相對人乙○○住於台北市○○路八０五巷
    四弄五號一樓，戶籍地為台北市○○○路一一九號七樓，台
    北地院或士林地院有管轄權。」等語。
三、按訴訟之全部或一部，法院認為無管轄權者，依原告聲請或
    依職權以裁定移送其管轄法院。又共同訴訟當事人住所不在
    同一地方法院時，各該地方法院雖均有管轄權，惟依同條但
    書之規定，依第四至十九條之規定有共同管轄法院時，由該
    共同管轄法院審理。定法院之管轄，以起訴時為準。民事訴
    訟法第二十八條第一項、第二十條、第二十七條定有明文。
    經查，相對人陳三兒之住所地為高雄市○○○路二三五號一
    四樓之六。而抗告人於民國（下同）九十五年十二月十五日
    起訴時，相對人乙○○雖係設籍於台北市○○○路一一九號
    七樓（見本院卷內戶籍謄本，管轄法院為台灣士林地方法院
    ，足見原法院確無管轄權）。惟按「依一定事實，足認以久
    住之意思，住於一定之地域者，即為設定其住所於該地。」
    、「依一定事實，足認以廢止之意思離去其住所者，即為廢
    止其住所。」民法第二十條、第二十四條分別定有明文。足
    見住所應依一定事實認定，而戶籍謄本屬行政管理之資料，
    僅應為認定住所之重要參考資料而已，並非唯一之論據。經
    查抗告人起訴時，相對人乙○○當時長期住居於高雄市，任
    兩屆高雄市長，且又於九十五年十二月十八日將戶籍遷回高
    雄市，是以本件起訴後之法院書狀送達地均為高雄市，則依
    上開一定事實觀之，已足認相對人乙○○有久住於高雄市之
    意思並有久住事實，應足認即為設定其住所於高雄市。況退
    步言之，縱認相對人乙○○之住所地係於台北市，而與相對
    人陳三兒各有不同住所地，然因抗告人係主張相對人陳三兒
    代理乙○○向台灣高雄地方法院檢察署提出刑事告訴，相對
    人乙○○亦於高雄漢神飯店受飛碟電台訪問時，為有關相關
    內容之表示，抗告人並據侵權行為之法律關係（見原法院卷
    起訴狀）起訴聲明相對人二人應給付賠償金及登報道歉等請
    求。則本件訴訟之共同侵權行為地顯係於高雄市，刑事偵查
    亦由台灣高雄地方法院檢察署偵辦，是以依上開說明，原法
    院顯非本件訴訟之管轄法院，而台灣士林地方法院對本件訴
    訟之普通管轄權，亦因共同侵權行為地於高雄市，而被排除
    。是本件訴訟應由共同管轄法院台灣高雄地方法院管轄審理
    ，應堪認定。是原裁定將本件訴訟移轉予台灣高雄地方法院
    管轄，於法並無違誤。抗告意旨仍執前詞指摘原裁定不當，
    求為廢棄，為無理由，應予駁回。
四、據上論結，本件抗告為無理由，爰裁定如主文。
中　　華　　民　　國　　96　　年　　6　　月　　　11  　日
                    民事第三庭
                        審判長法　官   林敬修
　　　　　　　　　　　　　  　法　官   黃騰耀
　　　　　　　　　　　　　  　法　官   藍文祥
正本係照原本作成。
本裁定除以適用法規顯有錯誤為理由，並經本院許可外，不得再
抗告。如提起再抗告，應於收受後10日內委任律師為訴訟代理人
向本院提出再抗告狀。並繳納再抗告費新台幣一千元。
中　　華　　民　　國　　96　　年　　6 　　月　　12　　日
　　　　　　　　　　　　　　  書記官   顧倪淑貞
